臺灣高等法院臺中分院刑事判決　　　　　　　民國九十一年度交上訴字第九九○號
　　上　訴　人　臺灣苗栗地方法院檢察署檢察官
　　上　訴　人
　　即　被　告　甲○
　　選任辯護人　詹惠芳　律師
　　　　　　　　羅秉成　律師
　　　　　　　　魏順華　律師
右上訴人等因被告業務過失傷害等案件，不服臺灣苗栗地方法院中華民國九十一年四
月九日第一審判決（民國九十一年度交訴字第九號，起訴案號：臺灣苗栗地方法院檢
察署民國九十年度偵字第七七六號），提起上訴，本院判決如左：
    主  文
原判決撤銷。
甲○從事業務之人，因業務上之過失傷害人，處有期徒刑伍月，如易科罰金，以佰
元折算壹日。又駕駛動力交通工具肇事，致人傷而逃逸，處有期徒刑陸月，如易科罰
金，以佰元折算壹日。應執行有期徒刑拾月，如易科罰金，以佰元折算壹日。
    事  實
一、甲○係以駕駛曳引車載運貨物為業，為從事駕駛業務之人，於民國八十九年十二
    月二十日上午八時五十分許，駕駛車號ＨＮ─七六○號砂石車，沿省道台六線公
    路，由苗栗縣公館鄉往大湖鄉方向行駛，途經上開道路二十一公里處即苗栗縣公
    館鄉境內時，適為彎道，應注意遵守道路標線指示減速及不得將車駛入對向車道
    行駛，且應注意車前狀況，隨時採取必要之安全措施，而依當時情形，路面無缺
    陷及障礙、視距良好，並無不能注意之情形，竟疏於注意，將車駛入對向車道，
    於發覺由丙○○所駕駛於對向車道上之車號ＦＱ－三六二號砂石車前來，即將車
    頭向右閃避，是時其車後側，仍留在對向車道，致其車左側後輪與丙○○所駕車
    輛左前車頭擦撞，甲○所駕之車左側後輪車胎破裂，而丙○○因採取閃避動作，
    將該車轉向上開道路右側山壁時，丁○○所駕駛後載戊○○、行駛於丙○○所駕
    駛之前開砂石車後面之車號ＩＦＳ—○九六號重機車，因閃避不及，亦衝向前述
    山壁，致丙○○因而受有左胸挫傷併左側八至十二肋骨骨折及下巴撕裂傷等傷害
    （丁○○、戊○○亦受傷，告訴後於偵查中撤回其告訴，未據提起公訴），詎甲○於肇事後，未即下車查看丙○○、丁○○及戊○○之受傷狀況，竟另行基於駕
    車肇事逃逸之犯意，旋即駕駛上開曳引車逃逸，嗣經丙○○記下甲○所駕駛之前
    開曳引車之車號，並報警偵辦，為警循線在前開道路二十三公里又三百公尺處查
    獲上情。
二、案經丙○○訴由苗栗縣警察局苗栗分局報請臺灣苗栗地方法院檢察署檢察官偵起
    訴。
    理  由
一、訊之上訴人即被告甲○(下稱被告)矢口否認右揭犯行，辯稱，係對向來車丙○○
    所駕駛之車號ＦＱ—三六二號砂石車超越雙黃線占用伊車道，才發生本件車禍，
    伊未撞到被害人丁○○，更未肇事逃逸，係因被害人丙○○駕車不慎，致伊無可
    閃避以致擦撞；並因無處可停車，方於肇事地點一、二公里外停車云云。惟查：
　(一)、起訴書論述被告所駕之曳引車因輪胎破裂而失控，車尾部分擦撞對向車道由被
      害人丙○○所駕砂石曳引車前方等情。惟按一般情況砂石車若係瞬間爆胎，因
      承受滿載車輛及砂石之壓力，輪胎亦應有瞬間隨即爆裂之現象。換言之，在肇
      事現場即應有爆胎之殘餘或痕跡（深色之輪胎痕），惟本件在現場並無發現任
      何爆胎之殘餘痕跡或碎片，是否有瞬間爆胎之現象，即有可疑。且參以被告於
      原審審理時陳稱：伊所駕之砂石曳引車，於停駛後發現左後輪確實有爆胎，但
      並不清楚在何處爆胎等語，顯見該車左後輪胎破裂之際，並無影響被告行駛車
      輛之情狀。
　(二)、起訴書事實欄另以被害人丁○○於警訊時所述為據，認被告所駕砂石車突然爆
      胎，而擦撞到我後面由丙○○所駕砂石車等情。惟被害人丁○○所騎機車於事
      故後，係停放在丙○○所駕砂石車右側後方，有事故現場圖及現場照片足憑。
      被害人丁○○既稱：係受丙○○所駕砂石車右側擦撞到，而跌入路旁山溝內等
      語。則被害人丁○○於肇事當時騎乘機車所在位置，即應在丙○○所駕砂石車
      之右側或為右側後方，即丙○○所駕砂石車，業已自左側超越丁○○所騎機車
      ，或在其左側與丁○○所騎機車左側為平行行駛。否則若被害人丁○○所騎機
      車係在被害人丙○○所駕砂石車之前方，丙○○所駕砂石車於肇事後隨即減速
      ，自不可能再往前追撞到被害人丁○○所騎機車。何況，被害人丙○○亦迭陳
      稱：當時我閃避不及，被該車（指被告所駕砂石車）後方打到，致我車彈到車
      道外，而隨我車後方的重機車（指被害人丁○○所騎乘）也來不及煞車，而衝
      入路外水溝中等語。足見肇事當時被害人丁○○所騎機車確實係在丙○○所駕
      砂石車之右後側無疑。則被害人丁○○依事故當時所在位置，左前側為被害人
      丙○○所駕砂石車擋住視線，豈有可能目睹對向車道駛來之被告所駕砂石車之
      左後側輪胎爆裂？被害人丁○○所為前開供詞，應僅為伊個人所為憶測之詞，
      尚難遽為推論依據。又被告所駕砂石車左後輪雖有一只輪胎破裂之情形，惟與
      尋常目睹之輪胎爆胎橡皮四散之情形，顯不相同，並無爆裂開來之情形，而僅
      係扭曲變形，有現場照片在卷足憑，應以肇事時受到擦撞致輪胎破損之可能性
      較大，而非受到曳引車重力及扭曲而瞬間爆胎，亦應無因該輪胎之破裂而使車
      輛瞬間失控之可能。從而可認定被告非因其車左後輪胎爆裂而肇事。
　(三)、被告雖非因輪胎爆裂而肇事，惟對肇事仍有過失責任：蓋以(1)被告肇事後並未
      停留在車禍現場，故現場圖並無被告所駕駛之車輛。惟兩車擦撞後散落物係在
      被害人丙○○行駛之車道，迭據證人即承辦員警謝瑞宏於原審結證明確。按通
      常散落物既應為肇事當時因車輛碰撞而掉落，散落物分佈地點即應在撞擊地點
      ，故本件肇事地點，即可推斷應係在被害人丙○○行駛之車道上無疑。且被害
      人丙○○所駕車輛於事故後已衝撞入右側之山溝，另被害人丁○○所騎機車則
      在被害人丙○○所駕曳引車後方，亦已衝入右側山溝，均有事故現場圖及現場
      照片在卷足憑。足見被害人丙○○於肇事前，已盡力向右側閃避而採取必要之
      安全措施，卻仍與對向駛來，被告甲○所駕曳引車發生擦撞，足見被告所駕車
      輛，於肇事當時應係超越道路中央之雙黃線駛入來車道行駛，否則即無肇事之
      可能。被告駕車顯然違反道路交通安全規則第九十條，駕駛人駕駛汽車應遵守
      道路標線指示之規定。(2)右揭肇事路段為彎道，此由事故現場圖所繪之道路曲
      線即可得知，被告自承行經肇事地點仍以五十公里行駛（無煞車痕），雖有低
      估之嫌，惟亦足以推斷，被告並未按道路交通安全規則第九十三條第一項第四
      款行經彎路規定減速慢行，並作隨時停車之準備行駛車輛。(3)汽車行駛時，駕
      駛人應注意車前狀況，並隨時採取必要之安全措施，道路交通安全規則第九十
      四條第三項定有明文。被告於肇事當時若有採取必要之安全作為，如煞車、急
      轉彎或其他措施，事故現場圖必能看出煞車痕等，惟本件事故現場從無發現被
      告於肇事當時採取必要措施留下之任何痕跡。足見被告甲○所駕車輛於肇事前
      確無採取必要之安全措施，應屬無疑。(4)被害人丙○○因本件車禍受有事實欄
      所載之傷害，亦有驗傷診斷書附卷可稽。
　(四)、綜上所述，依駕駛人駕駛汽車應遵守道路標線指示之規定行駛；駕駛人行經彎
      路規定減速慢行並作隨時停車之準備行駛車輛；又汽車行駛時，駕駛人應注意
      車前狀況並隨時採取必要之安全措施，道路交通安全規則第九十條、九十三條
      第一項第四款、九十四條第三項分別定有明文。又雙黃線設於道路中央者，用
      以分隔對向車道，並雙向禁止超車、跨越或迴轉，道路交通標誌標線號誌規則
      第一百四十九條第一項第四款亦有明文。被告駕駛砂石曳引車明知應遵守前開
      規定，且按當時情況亦無不能遵守之情形，竟疏未注意遵守前開規定，而超越
      雙黃線駛入來車道，未減速及未採取必要之安全措施而行駛，以致肇事，並致
      被害人丙○○受有身體上之傷害，自有過失，其過失行為與致被害人於傷害復
      有相當因果關係，自應負業務過失傷害之罪責，此部分事證已明確，被告所辯
      ，為圖卸刑責之詞，不足採信，業務過失傷害犯行，堪以認定。
二、被告對肇事逃逸部分雖辯稱：肇事後並無逃逸，而係路旁無空地停車故駛離現場
    方才停車云云。惟證人即承辦員警謝瑞宏於原審到庭證稱：當時肇事地點旁即有
    空地，那邊可供停車，警車嗣後到達即停該處；本案確非被告報案，而係路人發
    現所報案，後來是我們主管發現被告車輛停在台六線二十三公里又三百公尺處（
    肇事地點為二十一公里處）等語。則被告既未停留在現場（不移動現場待員警處
    理），復未隨即報案，即使為避免停在車道上阻擋他車行駛，亦有路旁空地可供
    暫停，卻未採取任何一項可以考慮採行之措施，且駛離肇事地點一、二公里之距
    離，顯見被告確有逃逸之意圖，若非適巧因撞擊後爆胎而停駛，並為單位主管適
    巧發現，被告顯然已脫卸本件肇事責任，足見被告所辯係為避免阻擋他車行駛而
    駛離云云，顯然不實。被告確係肇事後致人受有身體上之傷害而逃逸，此部分犯
    行，亦堪認定。
三、核被告所為，其係從事駕駛業務之人，因業務上之過失傷害人，係犯刑法第二百
    八十四條第二項前段之業務過失傷害罪，其駕駛動力交通工具肇事，致人受傷而
    逃逸，係犯刑法第一百八十五條之四之肇事逃逸罪，所犯二罪，犯意各別，罪名
    相異，應分論併罰。
四、原審為科刑之判決，固非無見，惟(一)、原判決事實欄認被告應注意行車前應詳細
    檢查輪胎確實有效，竟疏未注意，致車胎爆胎為肇事原因之一，而理由欄則論述
    ，被告應無該輪胎之破裂而使車輛瞬失控之可能，不無事實之認定與理由矛盾之
    情形，且被告車胎爆裂非肇事原因，已如上述，原判決認定顯有不當。(二)、被告
    行為後，刑法第四十一條，業經修正其第一項前段為「犯最重本刑為五年以下有
    期徒刑以下之罪，而受六月以下有期徒刑或拘役之宣告，因身體、教育、職業或
    家庭之關係，執行顯有困難者，得以一元以上三元以下折算一日，易科罰金。」
    ，經總統於九十年一月四日公布施行，原審對於駕駛車輛逃逸罪，判處有期徒刑
    六月，逕依修正後刑法第四十一條第一項前段，諭知易科罰金之折算標準，漏未
    說明依刑法第二條第一項前段，比較新舊法規定，適用有利之修正後刑法第四十
    一條第一項前段之規定，亦有不妥。被告上訴意旨，仍執陳詞，否認犯罪，及檢
    察官上訴，認駕車逃逸罪部分，原審量刑過輕，各指摘原判決不當，雖均無理由
    ，但原判決既有上述可議之處，仍應由本院將原判決撤銷改判，爰審酌被告犯後
    飾詞卸責並無悔意，且未與被害人丙○○達成民事和解，並賠償相當金額，及其
    他等一切犯罪情狀，仍量刑如主文第二項所示之刑，並定其應執行刑及均諭知易
    科罰金之折算標準示懲。
五、據上論斷，應依刑事訴訟法第三百六十九條第一項前段、第三百六十四條、第二
    百九十九條第一項前段、刑法第二百八十四條第二項前段、第一百八十五條之四
    、第五十一條第五款、第二條第一項前段、修正後刑法第四十一條第一項前段、
    罰金罰鍰提高標準條例第一條前段、第二條，判決如主文。
本案經檢察官乙○○到庭執行職務。
中        華        民        國  九 十 一  年     八     月　　七　　  日
                                  臺灣高等法院臺中分院刑事第一庭
                                        審判長法  官　陳　紀　綱
                                              法  官　方　艤  駐
                                              法  官　陳　登　源
右正本證明與原本無異。
駕車逃逸部分得上訴，餘不得上訴。
如不服本判決應於收受送達後十日內向本院提出上訴書狀，其未敘述上訴之理由者並
得於提起上訴後十日內向本院補提理由書（均須按他造當事人之人數附繕本）。
                                              書記官  林  桂  鳳
中        華        民        國  九 十 一  年     八     月　　八　　  日
附錄論罪科刑法條
刑法第一百八十五條之四
  駕駛動力交通工具肇事，致人死傷而逃逸者，處六月以上五年以下有期徒刑。
刑法第二百八十四條第二項
  從事業務之人，因業務上之過失傷害人者，處一年以下有期徒刑、拘役或一千元以
  下罰金，致重傷者，處三年以下有期徒刑、拘役或二千元以下罰金。
                                                                        Ｋ
